【裁判字號】    97,易,251
【裁判日期】    971110
【裁判案由】    業務侵占
【裁判全文】
臺灣臺東地方法院刑事判決               97年度易字第251號
公  訴  人  臺灣臺東地方法院檢察署檢察官
被      告  甲○○
上列被告因業務侵占案件，經檢察官提起公訴（偵查案號: 97年
度偵字第901號），本院判決如下：
    主  文
甲○○意圖為自己不法之所有，而侵占對於業務上所持有之物，
處有期徒刑陸月，如易科罰金，以新台幣壹仟元折算壹日。
    犯罪事實
一、甲○○自民國96年11月間起至同年12月18日止，在設於臺東
    縣臺東市○○○路 526號名義上由吳忠修加盟經營之「全家
    便利超商」豐樂店擔任店長，除負責綜理店內事務外，並負
    有收齊店內每日營業現金，及於翌日將前 1日之營業現金匯
    回總公司之業務，為從事業務之人，竟意圖為自己不法之所
    有，並基於接續之犯意，先於96年12月17日14時許，將原應
    繳回總公司之同年月14日至17日等 4日早班之營收現金取走
    ，嗣於同日晚上7、8時許，復折返店內取走當日之營收現金
    ，合計新臺幣 (下同 )287,953 元，以變易持有為所有之意
    思予以侵占入己，並花用一空。迄隔日 (18) 10時30分許，
    經該店之實際負責人乙○○接獲全家便利超商總公司加盟部
    門通知始往前察看，並與甲○○聯繫，惟甲○○已不知去向
    ，遂清查甲○○經手之帳目明細並報警處理，始查悉上情。
二、案經乙○○訴由臺東縣警察局臺東分局報告臺灣臺東地方法
    院檢察署檢察官偵查起訴。
    理  由
一、本件被告甲○○所犯非死刑、無期徒刑、最輕本刑為 3年以
    上有期徒刑之罪，或高等法院管轄第一審之案件，被告於本
    院準備程序進行中，就被訴事實為有罪之陳述，經告以簡式
    審判程序之旨，並聽取檢察官、被告之意見後，本院合議庭
    裁定由受命法官獨任進行簡式審判程序，是本件之證據調查
    ，依刑事訴訟法第273條之2規定，不受同法第159條第1項、
    第161條之2、第161條之3、第163條之1及第164條至第170條
    規定之限制，合先敘明。
二、上開犯罪事實，業據被告甲○○迭於警詢時及偵審中坦承不
    諱，核與告訴人乙○○指訴之情節相符，復有上開代收業務
    繳款專用單影本4份附卷可稽，足徵被告之自白與事實相符
    ，可以採信，本件事證明確，被告犯行洵堪認定，應予依法
    論科。
三、按刑法第336 條第2 項所謂「業務」，係指反覆以同種類之
    行為為目的之社會活動而言，不以有特別技能始能從事之事
    務為必要，亦不受職業之限制，不論為全職（專）或半（兼
    ）職，主要事務或附隨事務，有給或無給，已否得法律許可
    ，凡實際上持續從事特定事務即足當之，最高法院86年度臺
    上字第6405號、85年度臺上字第653 號判決意旨參照。查被
    告甲○○係「全家便利商店」豐樂店店長，負責綜理店內事
    務外，並負有收齊店內每日營業現金，及於翌日將前 1日之
    營業現金匯回總公司等業務，為從事業務之人，其將業務上
    所持有之4日營業現金侵吞入己，核其所為，係犯刑法第336
    條第 2項之業務侵占罪。又按所謂接續犯之包括一罪，係指
    數行為於同時同地或密切接近之時地實施，侵害同一法益，
    各行為之獨立性極為薄弱，依一般社會健全概念，在時間差
    距上，難以強行分開，在刑法評價上，以視為數個舉動之接
    續施行，合為包括之一行為予以評價，較為合理，則屬接續
    犯，而為包括之一罪（最高法院86年台上字第3295號判例參
    照），查被告於96年12月17日14時許及同日晚上7、8時許，
    利用擔任全家便利商店豐樂店店長之機會，接續侵占上開營
    業現金款項，就上開 2次侵占行為，在時、空上各具密接性
    及連貫性，難以個別區分，應視為數個舉動之接續施行，合
    為包括之一行為予以評價，應論以一業務侵占罪。爰審酌被
    告並無任何前科，有臺灣高等法院被告前案紀錄表 1紙在卷
    足佐，素行尚佳，犯罪之動機、目的、手段、侵占之數額、
    所生危害程度，及犯後坦承犯行等一切情狀，量處如主文所
    示之刑，併諭知易科罰金之折算標準。
據上論斷，應依刑事訴訟法第273條之1第1項、第299條第 1項前
段，刑法第336條第2項、第41條第1項前段，刑法施行法第1條之
1第1項、第2項前段，判決如主文。
本案經檢察官丙○○到庭執行職務。
中    華    民    國    97    年    11    月    10    日
                  刑事第二庭  法  官  蔡慧雯
以上正本證明與原本無異。
如不服本判決應於收受本判決後10日內向本院提出上訴書狀；上
訴書狀應敘述具體理由。未敘述上訴理由者，應於上訴期間屆滿
後20日內向本院補提理由書狀（均須按他造當事人之人數附繕本
）。「切勿逕送上級法院」。
告訴人或被害人對於本判決如有不服，請書具不服之理由狀，請
求檢察官上訴者，其上訴期間之計算係以檢察官收受判決正本之
日期為準。
                              書記官  石佳琪
中    華    民    國    97    年    11    月    11    日
附錄論罪法條：
中華民國刑法第336條第2項
（公務公益侵占罪、業務侵占罪）
對於公務上或因公益所持有之物，犯前條第1項之罪者，處1年以
上7年以下有期徒刑，得併科5千元以下罰金。
對於業務上所持有之物，犯前條第1 項之罪者，處6 月以上5 年
以下有期徒刑，得併科3 千元以下罰金。
前二項之未遂犯罰之。


司法院資訊處製作；財團法人民間司法改革基金會備份。
